【裁判字號】    89,再易,46
【裁判日期】    900402
【裁判案由】    再審之訴
【裁判全文】
臺灣臺北地方法院民事判決  八十九年度再易字第四六號
    再 審 原告  乙○○
    再 審 被告  丙○○
    訴訟代理人  張靜怡律師
    複 代 理人  黃明正  住台北市○○○路○段八十號四樓之二
右當事人間請求損害賠償事件，再審原告對於民國八十九年八月十八日本院八十八年
度簡上第七三一號確定判決，提起再審之訴，本院判決如左：
    主    文
再審之訴駁回。
再審訴訟費用由再審原告負擔。
    事    實
甲、再審原告方面：
一、聲明：前訴訟程序第二審判決及第一審判決均廢棄。再審被告在前審之訴駁回。
二、陳述：
    按民法第八百一十一條固規定「動產因附合而為不動產之重要成分者，不動產所
    有人取得動產所有權。」惟如為民法第一百八十四條「因故意或重大過失不法侵
    害他人之權利者，負損害賠償責任。」或為民法第七百六十七條無權占有或侵奪
    或妨害所有人之不動產所有物之情形，或為民法第七十二條「法律行為有背於公
    共秩序或善良風俗者無效。」第七十一條「法律行為違反強制或禁止之規定者無
    效。」等等之情形，自均非民法第八百一十一條「動產因附合而為不動產之重要
    成分者」，自均無民法第八百一十一條不動產所有人取得動產所有權。查自臺灣
    高等法院七十八年上易字第七七四號民事判決認定再審原告之系爭四樓房屋之系
    爭按摩浴室是供色情馬殺雞之用確定之後，迄至八十三年五月二十八日再審原告
    所有之系爭四樓房屋仍是在林基學無權占有中，有台灣台北地方法院檢察署八十
    三年度偵字第一七二六二號不起訴處分書記載可佐，而林基學無權占有再審原告
    之房屋，乃是在經營色情按摩（色情馬殺雞）之非法營業，為再審被告及其父甲
    ○○所明知，並為原判決所詳載，造成房屋漏水而讓再審被告進入再審原告系爭
    四樓房屋進行管線翻修該按摩浴室地板之人，亦顯為林基學並非再審原告，故再
    審被告無權竟擅自進入再審原告系爭四樓房屋進行更換管線、翻修該按摩浴室地
    板，顯乃是提供給林基學從事色情馬殺雞之用，助紂為虐，亦即屬不法侵害再審
    原告房屋所有權之不法行為，並有背於公共秩序及善良風俗，揆諸前開民法第七
    十二條、第七十一條及第七百六十七條、第一百八十四條之規定自屬無效，且顯
    非因「動產因附合而為不動產之重要成分者」，再審原告自無依前開民法第八百
    一十一條之規定取得系爭動產管線及設備所有權，而未受有絲毫之利益，再審被
    告之多次修繕滲、漏水，顯完全是自己不法行為所造成的，並非再審原告之事由
    ，亦顯非為再審原告處理事務，再審被告自不得依民法第一百七十九條之不當得
    利之法律關係請求再審原告返還新台幣（下同）五萬七千元之裝修費及利息，再
    審被告亦自不得基於民法第七百六十七條之規定請求再審原告修繕樓板防水系統
    及給水管損害所導致之滲、漏水。依公寓大廈管理條例第十二條規定「修繕費係
    因可歸責於區分所有權人之事由所致者，由該區分所有權人負擔。」即應由裝修
    該管線及設備之再審被告自行負擔裝修費，並應由再審原告依前開民法第七百六
    十七條及第一百八十四條、第二百一十三條之規定，基於對該四樓房屋所有權[
    人之身分請求再審被告排除前開不法在再審原告房屋內所裝設之管線及設備（侵
    權行為）才屬正辦。從而原判決竟率遽顛倒是非而竟率遽依民法第八百一十一條
    、第八百一十六條、第一百七十二條、第一百七十九條、第七百六十七條、公寓
    大廈管理條例第十二條但書、民事訴訟法第四百四十九條第一項規定判決再審原
    告應返還再審被告有背於公共秩序及善良風俗之不法侵入再審原告房屋提供色情
    法殺雞之用而為更換管線及翻修按摩浴室之裝修費五萬七千元（及利息）以及修
    繕此樓板防水系統及給水管所導致之滲、漏水，而竟不適用民法第七十二條、第
    七十一條、第一百八十四條、第二百一十三條、第七百六十七條、公寓大廈管理
    條例第十二條但書，以及民事訴訟法第四百三十六條之一第三項、第四百五十條
    、第七十八條等規定廢棄前訴訟程序第一審判決及駁回再審被告在該訴訟程序之
    起訴，原判決顯有民事訴訟法第四百九十六條第一項第一款適用民法第七十二條
    、第七十一條、第一百七十九條、第一百七十二條、第一百八十四條、第二百一
    十三條、第七百六十七條、第八百一十一條、第八百一十六條、公寓大廈管理條
    例第十二條但書，民事訴訟法第四百三十六條之一第三項、第四百五十條、第四
    百四十九條、第七十八條等法規顯有錯誤之情形，爰為此提起再審之訴請求判決
    如訴之聲明。
三、證據：提出台灣高等法院七十八年度上易字第七七四號民事判決書、台灣台北地
    方法院檢察署檢察官八十三年偵字第一七二六二號不起訴處分書各一份等影本為
    證。
乙、再審被告方面：
一、聲明：再審原告之訴駁回。
二、無任何陳述。
丙、本院依職權調閱本院八十八年度簡上第七三一號民事卷宗。
    理    由
一、查再審原告雖於再審起訴狀內偶有出現「再審被告（甲○○）」之文字，惟經本
    院闡明後，已據其明白指稱其本件所列之再審被告僅有丙○○一人（參本院九十
    年三月二十六日準備程序期日筆錄），顯見再審原告僅以甲○○僅為丙○○成年
    前之法定代理人而已，是再審原告前開文字，當僅指再審被告所為行為，而`非
    對於甲○○亦有起訴之行為，先為敘明。
二、按再審之訴，顯無理由者，得不經言詞辯論，以判決駁回之，民事訴訟法第五百
    零二條第二項定有明文。次按「民事訴訟法第四百九十六條第一項第一款所謂適
    用法規顯有錯誤者，係指確定判決所適用之法規顯然不合於法律規定，或與司法
    院現尚有效及大法官會議之解釋，或本院尚有效之判例顯然違反者而言，並不包
    括消極的不適用法規之情形在內．．．。」最高法院六十年台再字第一七０號判
    例著有明文。依該判例要旨所示，所謂適用法規顯有錯誤，必以確定判決所適用
    之法規「顯然」不合於法律規定，或與司法院現尚有效及大法官會議之解釋或判
    例而言，若確定判決於適用判例等規定時，已說明其適用之理由及依據，而該說
    明復無明顯違反該判例之旨趣時，當事人即不得以該確定判決所適用之判例與其
    主觀對該判例之解釋不同，即遽認原確定判決有適用法規顯有錯誤之再審事由。
    又按「適用法規顯有錯誤者，得以再審之訴對於確定終局判決聲明不服。但當事
    人已依上訴主張其事由或知其事由不為主張者，不在此限」，民事訴訟法第四百
    九十六條第一項但書復定有明文。經查，本件再審原告所主張各該再審理由，即
    ：讓再審被告進入再審原告系爭四樓房屋進行管線翻修該按摩浴室地板之人，並
    非再審原告而為林基學，故再審被告無權竟擅自進入再審原告系爭四樓房屋進行
    更換管線、翻修該按摩浴室地板，以及再審被告多次修繕滲、漏水，顯完全是自
    己不法行為所造成的，並非再審原告之事由，亦顯非為再審原告處理事務，與依
    有關公寓大廈管理條例第十二條規定「修繕費係因可歸責於區分所有權人之事由
    所致者，由該區分所有權人負擔」之規定由裝修該管線及設備之再審被告自行負
    擔裝修費，並應由再審原告請求再審被告排除前開不法在再審原告房屋內所裝設
    之管線及設備，即前開管線及設備並非因附合而成再審原告所有等節，已據再審
    原告於本院前訴訟程序第二審中皆已有主張，並為該審於斟酌後認與判決之結論
    並無影響而未採取，此參卷附本院八十八年度簡上第七三一號民事判決書事實欄
    下第二（三）、（四）、（五）等項，以及理由欄下第一、第二（一）、（二）
    、（三）、第三等項中說明清楚，此參上開判決書以及該審卷宗即可明瞭，是其
    再據為聲請再審之理由，已非可採。何況上開判決理由內更已詳為說明本件兩造
    爭執之系爭房屋所示浴廁Ａ、Ｂ之樓板防水系統及給水管損害所導致之漏水所在
    ，與所謂訴外人林基學為供按摩（色情馬殺雞）非法營業之用雇工在系爭房屋四
    層陽台增添給水設備之施工所造成漏水之位置不同等語（參上開判決書理由第一
    項），以及被上訴人於八十三年六月八日前往上訴人四樓房屋修繕浴室排水系統
    時，曾獲系爭四樓房屋使用人葉貴美同意（參上開判決書理由第三項（三））各
    節，甚至更指明上開漏水原因係因再審原告所有房屋浴廁樓板防水不良及給排水
    管側鋼筋鏽蝕混凝土老化所致，並引臺北市建築師公會八十八年六月二十二日八
    八（十一）鑑字第六九五號鑑定報告書為其依據（參上開判決書理由第三項（二
    ）所載），是知再審原告所引認為再審被告應負歸責事由之依據即前述公寓大廈
    管理條例第十二條但書「修繕費係因可歸責於區分所有權人之事由所致者，由該
    區分所有權人負擔」之規定，亦經原確定判決斟酌後認無足取。並指明：再審被
    告雇工更換上訴人所有系爭房屋漏水部分之給排水管線，及翻修浴室地板，顯係
    將裝修之管線附合於再審原告所有之建築物，而成為再審原告房屋結構體之附屬
    設備，該管線顯已喪失獨立性，依民法第八百十一條規定：「動產因附合而為不
    動產之重要成分者，不動產所有人，取得動產所有權。」，自應由再審原告取得
    裝修於其屋內管線之所有權（參上開判決書理由第三項（三））等語。復於判決
    書內分別詳實說明以上情節各應適用之法律依據，矧該適用之理由，既無明顯違
    反原確定判決所認定之事實，且核其適用法律或取捨證據，亦難謂有何適用法規
    顯有錯誤或違反證據法則之情事。何況再審原告所指摘事由，核係屬法院之事實
    認定及取捨證據範圍，依上開說明，亦與適用法規是否妥當者無關，自不得據此
    指摘，謂其有適用法規錯誤情事，據為聲請再審理由。則參照前開之說明，再審
    原告之主張即屬顯無理由，爰不經言詞辯論逕以判決駁回。
三、據上論結，本件再審原告之訴顯無理由，依民事訴訟法第五百零二條第二項、第
    七十八條，判決如主文。
中      華      民      國    九    十      年      四      月    二    日
                                民事第一庭審判長法      官  邱新福
                                                法      官  黃雯惠
                                                法      官  蕭胤瑮
右為正本係照原本作成
本判決不得上訴
中      華      民      國    九十      年      四      月      二      日
                                                法院書記官  方美雲


司法院資訊處製作；財團法人民間司法改革基金會備份。
